【裁判字號】    97,上易,1013
【裁判日期】    980303
【裁判案由】    侵權行為損害賠償
【裁判全文】
臺灣高等法院民事判決                97年度上易字第1013號
上  訴  人  乙○○
被上訴人    甲○○
上列當事人間請求侵權行為損害賠償事件，上訴人對於中華民國
97年9月26日臺灣板橋地方法院97年度訴字第1405號第一審判決
提起上訴，本院於98年2月17日言詞辯論終結，判決如下：
    主  文
上訴駁回。
第二審訴訟費用由上訴人負擔。
    事實及理由
一、本件上訴人主張：伊於民國（下同）96年7月19日下午5時20
    分許，在臺北縣永和市○○路302巷31弄7號1樓租屋處，因
    遭被上訴人毆打，致受有頭部開放性傷口、兩側髖挫傷、下
    背部挫傷之傷害，身體不能轉動、兩手發麻、頭部疼痛，深
    感痛苦，當時緊急前往天主教耕莘醫院永和分院（下稱耕莘
    醫院永和分院）就診縫合，迄今尚未完全康復，伊除身體受
    傷外，亦未能工作，精神更受有重大刺激，是伊自得請求被
    上訴人賠償醫療費用新臺幣（下同）30,000元、勞動能力減
    損（工作損失）450,000元（每月薪資90,000元×5個月）及
    精神慰撫金95,000元，合計575,000元（按原判決誤載為
    570,000元）。爰依侵權行為之法則，求為命被上訴人給付
    上訴人575,000元及自訴狀繕本送達翌日起至清償日止，按
    週年利率5％計算利息，及以供擔保為條件宣告假執行之判
    決。
二、被上訴人則以：伊被訴傷害部分業經確定，並已執行完畢。
    伊為國小畢業，目前無工作，亦無任何財產。況上訴人請求
    之勞動能力減損金額，顯屬過高等語置辯。
三、原審為上訴人一部勝訴、一部敗訴之判決，即判命被上訴人
    給付上訴人6,385元（即醫療費用1,385元與精神慰撫金
    5,000元部分）及自96年11月1日起加計法定遲延利息，並駁
    回上訴人其餘568,615元之請求。被上訴人就其敗訴部分，
    未聲明不服，已告確定。上訴人就其敗訴部分，提起上訴，
    聲明：(一)原判決不利於上訴人部分廢棄；(二)上開廢棄部分，
    被上訴人應再給付上訴人563,615元及自96年11月1日起至清
    償日止，按週年利率5％計算之利息。被上訴人則聲明：上
    訴駁回。
四、上訴人主張其於96年7月19日下午5時20分許，在臺北縣永和
    市○○路302巷31弄7號1樓租屋處，遭被上訴人毆打，受有
    頭部開放性傷口、兩側髖挫傷、下背部挫傷等傷害。而被上
    訴人因上開傷害犯行，經檢察官偵查後聲請簡易判決處刑，
    嗣經原法院刑事庭以96年度簡字第6979號簡易判決以被上訴
    人涉犯傷害罪，判處拘役30日，如易科罰金以1,000元折算1
    日確定等情，業據其提出診斷證明書、上開刑事簡易判決等
    為證（原審附民卷第5頁，原審訴字卷第5至6頁），復為被
    上訴人所不爭執，應堪信為真實。
五、按因故意或過失，不法侵害他人之權利者，負損害賠償責任
    。故意以背於善良風俗之方法，加損害於他人者亦同。次按
    不法侵害他人之身體或健康者，對於被害人因此喪失或減少
    勞動能力或增加生活上之需要時，應負損害賠償責任。又按
    不法侵害他人之身體、健康、名譽、自由、信用、隱私、貞
    操，或不法侵害其他人格法益而情節重大者，被害人雖非財
    產上之損害，亦得請求賠償相當之金額。其名譽被侵害者，
    並得請求回復名譽之適當處分，民法第184條第1項、第193
    條第1項、第195條第1項，分別定有明文。上訴人主張被上
    訴人將上訴人毆打成傷，應負侵權行為損害賠償責任，應為
    可取。爰就上訴人之請求分別審究如下：
    (一)醫療費用：
      上訴人主張其因被毆打成傷，送醫治療而支出醫藥費用共
      計30,000元，除原審判決之1,385元外，又提出耕莘醫院
      永和分院醫療費用收據5紙，豐仁藥局免用統一發票收據2
      紙、德安堂接骨所收據1紙、臺北市立聯合醫院和平院區
      （下稱和平院區）醫療費用收據1紙為證。經查：
      1.該耕莘醫院永和分院之醫療費用收據5紙，其上所載自
        費部分分別為380元、150元、315元、340元、200元，
        總計1,385元，即為原審函詢耕莘醫院後所判准之金額
        ，有該院97年8月27日耕永醫字第970893號函暨檢附病
        歷、醫療費用明細表1份在卷可參（原審訴字卷第26至
        28頁）。
      2.另豐仁藥局免用統一發票收據2紙，金額分別為1,020元
        、800元，德安堂接骨所收據金額29,100元，上訴人並
        提出德安堂損傷接骨治療證明書證明自96年8月10日起
        至97年7月25日止尚在治療中等情（本審卷第11至14頁
        ）。然按因加害人傷害行為致身體或健康受傷而支出之
        醫療費用，固得向加害人求償，但賠償之範圍，以醫療
        上所必要者為限，若超出治療目的所支出之費用，或捨
        棄醫療費用較低之療法，而改用醫療費用較高之療法，
        自不能請求加害人賠償。然查中西醫醫療院所，均得為
        全民健康保險之特約醫療院所，經健保局審核支付之醫
        療費用，通常即為醫療之必要費用。上訴人上開藥局、
        接骨所之費用，均非健保局同意支付之醫療費用，顯然
        並非醫療上所必要，且上訴人亦未證明與被上訴人侵權
        行為有何因果關係，上訴人主張被上訴人就上開費用應
        負賠償責任，亦無足取。
      3.末上訴人又提出和平院區金額為410元之醫療費用收據
        為證，然此為被上訴人所否認，辯稱此單據與其侵權行
        為之時間，相隔已久等語。查上開和平醫院收日期為97
        年2月15日，距被上訴人96年7月19日傷害上訴人，已相
        隔約7個月之久，再依上訴人所提之醫療費用收據，其
        最後一次至耕莘醫院永和分院就診之日期為97年7月30
        日，顯然於96年7月30日後，上訴人即未再接受健保給
        付之醫療行為，是該97年2月15日之收據，是否與被上
        訴人之侵權行為有關聯性，即堪質疑，上訴人亦未舉證
        證明之，其主張被上訴人亦負擔97年2月15日之醫療費
        用410元，亦無可取。
      4.綜上，除原審判決之醫療費用1,385元外，上訴人提出
        上開單據，主張被上訴人應再給付28,615元（
        30,000-1,385=28,615 ），並無可取。
    (二)工作損失：
      上訴人固主張其因遭毆傷而無法工作，而其以從事雜工為
      業，每月薪資90,000元共5個月450,000元等語，固提出其
      安泰商業銀行汀洲簡易型分行綜合存款存摺、稻江商業銀
      行古亭分行綜合存款存摺節本影本為證（本審卷第30至40
      頁）。然上開存摺資料，僅能證明上訴人現金之存入及領
      取，仍未能證明其遭被上訴人毆傷前確有工作及薪資每月
      90,000元；且依上述財團法人天主教耕莘醫院永和分院函
      覆之內容，上訴人所受腰椎閉鎖性骨折之現象，為退化性
      疾病，有上述醫院函1份附卷可憑（原審訴字卷第26至28
      頁），則上訴人既乏證據足資證明其確有工作，且依其所
      受傷害亦難認有因遭被上訴人毆打而有不能繼續工作之情
      事，則上訴人此部分請求自無足取。
    (三)非財產上損害賠償精神慰撫金：
      上訴人又主張其因遭被上訴人毆打成傷，身體不能轉動、
      兩手發麻、頭部疼痛，深感痛苦，當時緊急前往耕莘醫院
      永和分院就診縫合，迄今尚未完全康復，其因遭受此傷害
      數月，除身體受傷外，亦未能工作，精神更受有重大刺激
      爰請求非財產上損害賠償95,000元等語。本院審酌上訴人
      遭被上訴人毆打，致受有頭部開放性傷口、兩側髖挫傷、
      下背部挫傷之傷害，而上訴人之學歷為小學畢業，子女均
      已長大成人，被上訴人亦為小學畢業，之前曾從事汽車美
      容，月薪為20,000元、水果攤店員月薪10,000元、冷氣安
      裝工月薪12,000元，及被上訴人傷害上訴人之情節、上訴
      人所受傷害與雙方之社會、經濟地位等一切情狀，認為上
      訴人請求非財產上損害賠償應以5,000元為適當，逾此數
      額範圍部分，則無可取。
六、綜上所述，上訴人主張被上訴人應賠償侵權行為損害賠償
    6,385元（1,385+5,000=6,385），即屬有據，逾此部分，即
    不足採。從而，上訴人依侵權行為之法律關係，請求被上訴
    人給付6,385元及自起訴狀繕本送達翌日即96年12月1日（原
    審應送達於被上訴人之起訴狀繕本，係於96年11月20日寄存
    在臺北縣政府警察局汐止分局社后派出所而為送達，依民事
    訴訟法第138條第2項規定，應經過10日即96年11月30日發生
    送達效力）起至清償日止，按週年利率5％計算之利息，為
    有理由，應予准許，逾此部分之請求，則為無理由，應予駁
    回。原審就上開不應准許之部分，為上訴人敗訴之判決，並
    駁回其假執行之聲請，並無不合，上訴意旨指摘原判決不當
    ，求予廢棄改判，為無理由，應予駁回。
七、據上論結，本件上訴為無理由，依民事訴訟法第449條第1項
    、第78條，判決如主文。
中    華    民    國    98    年    3     月    3     日
                    民事第三庭
                        審判長法  官 林敬修
                              法  官 張靜女
                              法  官 吳青蓉
正本係照原本作成。
不得上訴。
中    華    民    國    98    年    3     月    4     日
                              書記官 吳碧玲


司法院資訊處製作；財團法人民間司法改革基金會備份。
